【裁判字號】    99,易,1376
【裁判日期】    990820
【裁判案由】    詐欺
【裁判全文】
臺灣高雄地方法院刑事判決             99年度易字第1376 號
公  訴  人  臺灣高雄地方法院檢察署檢察官
被      告  甲○○
上列被告因詐欺案件，經檢察官提起公訴（99年度偵緝字第973
、974、975、11965號），被告就犯罪事實為有罪之陳述，本院
合議庭裁定由受命法官獨任以簡式審判程序審理，判決如下：
    主    文
甲○○幫助犯詐欺取財罪，共貳罪，各處有期徒刑參月，如易科
罰金，均以新臺幣壹仟元折算壹日。應執行有期徒刑伍月，如易
科罰金，以新臺幣壹仟元折算壹日。
    事    實
一、甲○○預見提供己有金融帳戶之存簿、金融卡、密碼，有遭
    他人利用作為詐騙工具之可能，竟仍不違其本意，分別基於
    幫助詐欺取財之未必故意，先於民國98年10月20日在高雄縣
    旗山鎮附近之電信局，將其代女兒李宜婷申設、陽信商業銀
    行旗山分行帳戶（帳號：000000000000）之存簿、金融卡、
    密碼，交付予化名「阿柚」之不詳成年詐騙集團成員；嗣又
    於翌日在上址同一地點，將其申設、陽信商業銀行旗山分行
    帳戶（帳號：000000000000）之存簿、金融卡、密碼交付予
    「阿柚」，而以此方式幫助該詐騙集團為詐欺取財犯行時，
    方便取得贓款及掩飾犯行不易遭人查緝。而該詐騙集團成員
    於取得甲○○交付前開2 帳戶存簿、金融卡及密碼後，旋即
    基於詐欺取財之犯意聯絡，先後為下列詐欺取財行為：
  (一)於拍賣網站上刊登販賣筆記型電腦之不實訊息，致丁○○不
    疑有詐而陷於錯誤，於拍賣網站標得由詐騙集團刊登拍賣之
    筆記型電腦，並聽從詐騙集團成員之指示，於98年10月20日
    晚上8 時許，匯款新臺幣（下同）9200元至李宜婷上開陽信
    銀行帳戶內，旋遭該集團成員提領一空。
  (二)於拍賣網站上刊登販賣「卡洛原味蘋果多酚羊奶」之不實訊
    息，致戊○○不疑有詐而陷於錯誤，乃上網應買，並聽從詐
    騙集團成員之指示，於98年10月21日晚上10時許，匯款3600
    元至李宜婷上開陽信銀行帳戶內，旋遭該集團成員提領一空
    。
  (三)又於98年10月21日上午11時30分許以電話向丙○○假冒係其
    友人「淑麗」並佯稱需款急用，要求丙○○匯款云云，致丙○○因電話聲音與其友人相似，誤信係友人來電商借款項，
    乃陷於錯誤，於同日依詐騙集團成員指示，以匯款方式匯存
    8 萬元入甲○○上開陽信銀行帳戶內，旋遭該集團成員提領
    一空。
  (四)於98年10月21日上午10時許以電話向乙○○假冒係其媳婦並
    佯稱需款急用，要求乙○○匯款云云，致乙○○誤信係其媳
    婦來電商借款項，乃陷於錯誤，於同日下午2 時許依詐騙集
    團成員指示，以匯款方式匯存5 萬元入甲○○上開銀信銀行
    帳戶內，並旋遭該集團成員提領一空。嗣丁○○、戊○○、
    丙○○、乙○○等人察覺有異，始知受騙。
二、案經臺中市警察局第一分局報告臺灣臺中地方法院檢察署暨
    臺北市政府警察局士林分局報告臺灣士林地方法院檢察署呈
    請臺灣高等法院檢察署檢察長令轉暨高雄縣政府警察局旗山
    分局報告臺灣高雄地方法院檢察署檢察官偵查起訴。
    理  由
壹、程序方面：
    本件被告甲○○所犯係死刑、無期徒刑、最輕本刑為3 年以
    上有期徒刑以外之罪，其於審判程序中就被訴事實為有罪之
    陳述，經告知簡式審判程序之旨，並聽取公訴人及被告之意
    見後，本院依刑事訴訟法第273 條之1 第1 項之規定，裁定
    由受命法官獨任進行簡式審判程序。
貳、實體方面：
一、認定犯罪事實所憑之證據及理由
  (一)上開犯罪事實，業據被告於本院審理中坦承不諱；又被害人
    丁○○、戊○○、丙○○、乙○○遭詐騙因而匯款至被告所
    提供前開各帳戶之經過，亦經各被害人於警詢證述明確，此
    外，並有陽信商業銀行旗山分行98年11月2 日陽信旗山字第
    98044 號函、98年11月4 日陽信旗山字第980047號函及附件
    被告帳戶開戶資料、交易明細表及各被害人匯款證明、拍賣
    得標網頁畫面等件附卷可佐（分別見警卷第13頁～第14頁、
    第16頁～第22頁；他字卷第14頁；偵1 卷第5 頁、第9 頁～
    第12頁；偵2 卷第27頁），足認被告自白應與事實相符，堪
    可採信。
  (二)次按刑法上之故意，可分為直接故意與不確定故意，所謂「
    不確定故意」，係指行為人對於構成犯罪之事實，預見其發
    生而其發生並不違背其本意者，刑法第13條第2 項定有明文
    。又按幫助犯之成立以行為人主觀上認識被幫助者正欲從事
    犯罪或係正在從事犯罪，即具有幫助故意，並不以行為人確
    知被幫助者係犯何罪名為必要。而金融機構金融卡僅係供人
    作為存款、提款、匯款或轉帳之工具，本身並無經濟或交易
    之價值，且一般人在正常情況下，均得自行申辦金融帳戶領
    得存簿、金融卡使用，並無特定身份之限制，如無特殊理由
    ，實無使用他人金融資料之理；而金融帳戶之存簿、金融卡
    、密碼亦事關個人財產權益之保障，其專有性甚高，除非本
    人或與本人有親密關係者，難認有何理由可自由流通使用，
    是一般人均有妥為保管及防止他人任意使用之認識，縱特殊
    情況偶須交付他人使用，亦必深入瞭解用途及合理性，始予
    提供，且該等專有物品如落入不明人士手中，而未加以闡明
    正常用途，極易被利用為與財產有關之犯罪工具，此為吾人
    依一般生活認知所易於體察之常識，而有犯罪意圖者，非有
    正當理由，竟徵求他人提供帳戶，客觀上可預見其目的，係
    供為某筆資金之存入後再行領出之用，且該筆資金之存入及
    提領過程，係有意隱瞞其行為人真實身份曝光之用意，一般
    人本於一般認知能力均易於瞭解，且邇來利用不實名目詐取
    金錢之犯罪類型層出不窮，該等犯罪多數均係利用人頭帳戶
    作為出入帳戶，並經媒體廣為披載，被告為73年3 月10日出
    生，有其年籍資料在卷，並自陳曾有擔任鐵工、廚師之工作
    經驗（見本院易字卷第26頁），智識、經驗均臻成熟，對於
    前揭事項，自難諉為不知，其任意將帳戶存簿、金融卡、密
    碼交付予他人使用，顯已預見其所交付之上開帳戶資料，可
    能遭詐欺集團用以作為詐欺取財之不法目的使用，且上開2
    帳戶實際上被利用為詐欺使用結果之發生，亦不違背其本意
    ，均堪認定。
  (三)綜上，本件事證已臻明確，被告幫助詐欺犯行足以認定，應
    予依法論科。
二、論罪科刑：
    按刑法上之幫助犯，係對於犯罪與正犯有共同之認識，而以
    幫助之意思，對於正犯資以助力，而未參與實施犯罪之行為
    者而言。是以，如未參與實施犯罪構成要件之行為，且係出
    於幫助之意思提供助力，即屬幫助犯，而非共同正犯。被告
    將陽信商業銀行旗山分行2 帳戶之存簿、金融卡、密碼，提
    供予不詳人士使用，使詐騙集團得基於詐欺取財之犯意，向
    附表所示被害人詐取財物，固如上述，惟被告單純提供帳戶
    供人使用之行為，並不等同於向被害人施以欺罔之詐術行為
    ，且亦無證據證明被告有參與詐欺取財犯行之構成要件行為
    ，參照前述說明，自應論以幫助犯，而非共同正犯，是核被
    告甲○○2 次交付帳戶資料所為，各係犯刑法第30條第1 項
    前段、第339 條第1 項之幫助詐欺取財罪，爰均依刑法第30
    條第2 項之規定，按正犯之刑減輕之。被告以一提供其女李
    宜婷所有、陽信商業銀行帳戶之行為，同時幫助詐騙集團成
    員分別詐取被害人丁○○、戊○○財物；及以一提供其所有
    陽信商業銀行帳戶之行為，同時幫助詐騙集團成員詐取丙○○、乙○○財物，各係以一幫助行為觸犯數個幫助詐欺取財
    之罪名，為想像競合犯，均僅論以一幫助詐欺取財罪。被告
    所犯上開幫助詐欺取財2 罪，犯意各別，行為互殊，應予分
    論併罰。爰審酌被告無犯罪之前科紀錄，有臺灣高等法院被
    告前案紀錄表附卷可憑（見本院易字卷第6 頁～第7 頁），
    素行尚可，其提供上開帳戶供他人非法使用，助長詐欺集團
    遂行犯罪，造成犯罪偵查困難，致使此類犯罪手法層出不窮
    ，嚴重危害交易秩序與社會治安，並被害人丁○○、戊○○
    、丙○○、乙○○等人之財產損害，兼衡其犯罪之動機、方
    法、生活狀況，及犯後坦承犯行，已有悔意之犯後態度等一
    切情狀，各量處有期徒刑3 月，並定應執行有期徒刑5 月。
    復就前開宣告刑與執行刑均諭知如主文所示之易科罰金折算
    標準，以資儆懲。
據上論斷，應依刑事訴訟法第299 條第1 項前段、第273 條之1
第1 項、第284 條之1 ，刑法第339 條第1 項、第30條、第51條
第5 款、第55條、第41條第1 項前段，刑法施行法第1 條之1 第
1項 、第2 項前段，判決如主文。
本案經檢察官盧葆清到庭執行職務。
中    華    民    國    99    年    8     月    20    日
                刑事第十八法庭   法  官  王  琁
如不服本判決應於收受本判決後10日內向本院提出上訴書狀，其
未敘述上訴理由者，並得於提起上訴後10日內向本院補提理由書
狀（均須按他造當事人之人數附繕本）「切勿逕送上級法院」。
上正本證明與原本無異。
中    華    民    國    99    年    8     月    23    日
                                 書記官  林修弘
中華民國刑法第339條
（普通詐欺罪）
意圖為自己或第三人不法之所有，以詐術使人將本人或第三人之
物交付者，處 5 年以下有期徒刑、拘役或科或併科 1 千元以下
罰金。
以前項方法得財產上不法之利益或使第三人得之者，亦同。
前二項之未遂犯罰之。

司法院資訊處製作；財團法人民間司法改革基金會備份。
